【裁判字號】    92,簡上,114
【裁判日期】    920731
【裁判案由】    清償債務
【裁判全文】
臺灣臺北地方法院民事判決      九十二年度簡上字第一一四號
    上  訴  人  戊○○
    訴訟代理人  甲○○
                鄭潤祥律師
    被  上訴人  美商花旗銀行股份有限公司
    法定代理人  丁○○
    訴訟代理人  乙○○
                丙○○
                己○○
右當事人間請求清償債務事件，上訴人對於中華民國九十一年十一月二十九日本院臺
北簡易庭九十一年度北簡字第五四七三號第一審判決提起上訴，本院判決如左：
    主      文
上訴駁回。
第二審訴訟費用由上訴人負擔。
    事      實
甲、上訴人方面：
  一、聲明：
    (一)原判決不利於上訴人部分廢棄。
    (二)被上訴人在第一審簡易之訴駁回。
  二、陳述：除與原宣示判決筆錄記載相同者，茲引用之外，補稱：上訴人所持有被
      上訴人所核發卡號為0000000000000000之MASTER信用卡，經
      上訴人於民國八十八年三月五日向被上訴人為終止使用之意思表示，以後未有
      年費及消費帳單，被上訴人自不得請求上訴人就正卡持卡人甲○○於九十年一
      月一日前之消費簽帳款負連帶清償責任。
  三、證據：援用第一審所提證據。
乙、被上訴人方面：
  一、聲明：駁回上訴。
  二、陳述：除與原宣示判決筆錄記載相同者，茲引用之外，補稱：上訴人所持有被
      上訴人所核發前揭MASTER信用卡附卡，係上訴人於九十年一月一日自行申請停
      卡，且被上訴人係於八十八年四月至六月間開始免除附卡持卡人年費，故上訴
      人自不得以八十九年帳單無年費之記載推論已終止契約，上訴人主張於八十八
      年三月五日即終止契約停卡，自應舉證以實其說。
  三、證據：援用第一審所提證據。
    理      由
一、本件被上訴人之法定代理人原為陳聖德，嗣訴訟進行中變更為丁○○，有被上訴
    人公司基本資料查詢表附卷可稽，其於九十二年四月三十日具狀聲明承受訴訟，
    經核無不合，應予准許。
二、被上訴人起訴主張甲○○於八十四年一月二十一日邀同上訴人為附卡持卡人，與
    原告訂立信用卡使用契約，並分別領用VISA及MASTER信用卡（甲○○VISA信用卡
    卡號為0000000000000000、MASTER信用卡卡號為000000
    0000000000，上訴人VISA信用卡卡號為0000000000000
    000、MASTER信用卡卡號為0000000000000000），依約上訴
    人即得持卡於各特約商店記帳消費，但應於當期繳款截止日前向被上訴人全數清
    償，或以循環信用方式繳付最低應繳金額以上，逾期清償者，應另行給付被上訴
    人按年息百分之二十計算之利息，及自逾期之日起以九十日為計算上限之各帳單
    週期之逾期滯納金即違約金，正卡持卡人或附卡持卡人就各別使用信用卡所生應
    付帳款互負連帶清償責任。詎甲○○至九十年八月十三日止，尚有累計消費記帳
    新台幣（下同）九十四萬一千九百七十五元未清償，其中消費款為九十三萬九千
    二百七十五元，違約金為二千七百元，上訴人於八十八年三月十五日將其持有前
    揭VISA信用卡掛失後未再補發新卡，經計算該卡嗣後之付款已足抵充當時積欠之
    款項，而其於九十年一月一日申請將前揭MASTER信用卡自行停卡，則計算至該日
    ，其應與甲○○負連帶清償責任之消費款為四十八萬六千五百七十三元，其後付
    款二萬六千二百三十四元抵充本金後，尚餘四十六萬零三百三十九元，爰依信用
    卡使用契約求為判決上訴人應與甲○○連帶給付被上訴人四十六萬三千零三十九
    元，及其中四十六萬零三百三十九元部分，上訴人自九十一年五月十五日起至清
    償日止，按年息百分之二十計算之利息等語。（原審判決甲○○與上訴人應連帶
    給付被上訴人四十六萬三千零三十九元，及其中四十六萬零三百三十九元部分，
    甲○○自九十年八月十四日起，上訴人自九十一年五月十五日起，均至清償日止
    ，按年息百分之二十計算之利息；甲○○應給付被上訴人四十七萬八千九百三十
    六元，及自九十年八月十四日起至清償日止，按年息百分之二十計算之利息。茲
    上訴人就其敗訴部分提起上訴，甲○○就其敗訴部分則未提起上訴。）上訴人則
    以其所持有前揭MASTER信用卡附卡，已於八十八年三月五日向被上訴人為終止使
    用之意思表示，以後未有年費及消費帳單，被上訴人自不得請求上訴人就正卡持
    卡人甲○○於九十年一月一日前之消費簽帳款負連帶清償責任等語，資為抗辯。
三、被上訴人主張甲○○於八十四年一月二十一日邀同上訴人為附卡持卡人，與被上
    訴人訂立信用卡使用契約，並分別領用VISA及MASTER信用卡（甲○○VISA信用卡
    卡號為0000000000000000、MASTER信用卡卡號為000000
    0000000000；上訴人VISA信用卡卡號為0000000000000
    000、MASTER信用卡卡號為0000000000000000），依約均得
    於各特約商店記帳消費，但應於當期繳款截止日前向被上訴人全數清償，或以循
    環信用方式繳付最低應繳金額，逾期清償者，應另行給付被上訴人按年息百分之
    二十計算之利息，及自逾期之日起以九十日為計算上限之各帳單週期之逾期滯納
    金即違約金，正卡持卡人或附卡持卡人就各別使用信用卡所生應付帳款互負連帶
    清償責任，甲○○至九十年八月十三日止，尚欠被上訴人消費記帳款九十四萬一
    千九百七十五元，其中消費款九十三萬九千二百七十五元、違約金二千七百元，
    及上訴人於八十八年三月十五日將其所持有被上訴人核發之前揭VISA信用卡掛失
    後未再補發新卡之事實，業據其提出與所述相符之信用卡申請書、約定條款各一
    件、持卡人資料查詢二紙及花旗信用卡帳單五十四紙為證，復為上訴人所不爭執
    ，自堪信為真實。
四、本件經依民事訴訟法第二百七十條之一第一項第三款規定，整理並協議簡化爭點
    後，兩造同意僅就言詞辯論時所陳述之事實及主張之法律關係為論斷（見本院九
    十二年四月二十三日準備程序筆錄、九十二年七月二十五日言詞辯論筆錄），即
    上訴人是否已於八十八年三月十五日依約定條款第二十二條之約定向被上訴人終
    止其所持有被上訴人所核發卡號為0000000000000000MASTER信
    用卡之使用？爰將本院得心證之理由分敘如下：按當事人主張有利於己之事實者
    ，就其事實有舉證之責任，民事訴訟法第二百七十七條前段定有明文，而請求履
    行債務之訴，原告就其所主張債權發生原因之事實，固有舉證之責任，若被告自
    認此項事實而主張該債權已因契約終止而不存在，則有關契約終止之利己事實，
    應由被告負舉證之責任，此觀民事訴訟法第二百七十七條之規定自明。本件上訴
    人辯稱其所持有前揭MASTER信用卡附卡，已於八十八年三月五日向被上訴人為終
    止使用之意思表示云云，為被上訴人所否認，揆諸前揭說明，自應由上訴人負舉
    證責任。上訴人固主張以前揭MASTER信用卡附卡於八十八年三月五日以後未有年
    費及消費帳單推定有終止之事實，然依兩造不爭執之信用卡約定條款第二十二條
    第四項已明白約定：「持卡人得隨時以書面通知貴行終止本契約。」，即兩造就
    信用卡使用契約終止之方式已有特別約定，上訴人自承未以書面通知被上訴人終
    止前揭信用卡之使用，復對曾以電話通知被上訴人停卡之事實亦未能提出證據證
    明，其空言主張其已於八十八年三月五日向被上訴人終止前揭MASTER信用卡附卡
    之使用，即無足採。至上訴人於八十八年三月五日以後是否曾持前揭MASTER信用
    卡附卡簽帳消費，及被上訴人八十八年四月以後免除附卡持卡人年費之收取，與
    上訴人曾否向被上訴人終止前揭MASTER信用卡附卡之使用無必然之關連，自不得
    逕為上訴人已於八十八年三月五日向被上訴人終止前揭MASTER信用卡附卡使用之
    事實之推論。
五、綜上所述，上訴人既未能舉證證明其所持有前揭MASTER信用卡附卡使用契約已於
    八十八年三月五日終止，則被上訴人主張上訴人與甲○○就至九十年一月一日止
    之消費款四十六萬零三百三十九元及違約金二千七百元應負連帶清償責任，即無
    不合，上訴人所辯為無足取。從而，被上訴人本於信用卡使用契約之法律關係，
    請求上訴人與甲○○應連帶給付四十六萬三千零三十九元，其中四十六萬零三百
    三十九元部分上訴人自九十一年五月十五日起至清償日止，按年息百分之二十計
    算之利息，為有理由，應予准許。是則原審判命上訴人如數給付，並為假執行之
    宣告，於法並無不合。上訴意旨指摘原判決不當，求予改判廢棄，為無理由，應
    予駁回其上訴。
六、據上論結，本件上訴為無理由，依民事訴訟法第四百三十六條之一第三項、第四
    百四十九條第一項、第七十八條，判決如主文。
中      華      民      國    九十二    年      七      月    三十一    日
                                  民事第一庭審判長法      官  陳邦豪
                                                  法      官  王貞秀
                                                  法      官  陳盈如
右正本係照原本作成
本判決不得上訴。
中      華      民      國    九十二    年      七      月    三十一    日
                                                  法院書記官  高秋芬


司法院資訊處製作；財團法人民間司法改革基金會備份。
